臺灣桃園地方法院刑事判決　　　　　　 96年度簡上字第428號
上　訴　人　臺灣桃園地方法院檢察署檢察官
上　訴　人
即　被　告　乙○○
上列上訴人因被告犯家暴傷害等案件，不服本院96年度壢簡字第
1475號，中華民國96年7 月27日第一審刑事簡易判決（聲請簡易
判決處刑案號：臺灣桃園地方法院檢察署96年度偵字第12887 號
），提起上訴，本院判決如下：
    主    文
上訴駁回。
    事    實
一、乙○○為甲○○○（被告乙○○之嬸嬸）之姪子，為三親等
    內之旁系姻親，具有家庭暴力防治法第三條第四款所稱之家
    庭成員關係。緣於民國92年8 月15日上午7 時50分許，在桃
    園縣楊梅鎮富岡里伯公岡163 之1 號旁田裡，乙○○傷害丙○○之案件，經本院審理後判處乙○○拘役30日確定，嗣後
    易科罰金執行完畢，而甲○○○於上開傷害案件偵查及審理
    中均出庭指證其犯行，因而對渠等二人心生懷恨。於96年4
    月20日上午9 時許，乙○○騎乘機車經過桃園縣楊梅鎮富岡
    里伯公岡163 之1 號旁之產業道路時，見丙○○在該處農耕
    ，思及前開傷害案件繳納罰金及賠償金而心生不滿，竟基於
    恐嚇犯意，對丙○○恫稱「要打死妳」之加害生命、身體之
    言詞向丙○○叫囂，使丙○○心生畏懼，致生危害於其安全
    ；再進而基於傷害人之故意，徒手將丙○○推入路旁附有水
    泥溝堤之水溝內，致丙○○受有右手、右膝蓋、右腳挫擦傷
    、右胸挫傷之傷害。又瞥見在旁約1 公尺遠當時正欲去澆菜
    之甲○○○全程目擊其傷害丙○○之過程，再思及甲○○○
    在另案指證其傷害犯行，乃另行基於恐嚇及傷害甲○○○之
    故意，邊對甲○○○恫稱「打給妳死，讓妳死，看妳以後還
    敢不敢再幫人作證」等加害生命、身體之言詞向甲○○○叫
    囂，使甲○○○心生畏懼，致生危害於其安全；並進而徒手
    推倒甲○○○，致甲○○○跌落田中，因而受有左膝挫擦傷
    之傷害。
二、案經被害人甲○○○、丙○○訴由桃園縣政府警察局桃園分
    局報請臺灣桃園地方法院檢察署檢察官偵查後聲請簡易判決
    處刑。
    理    由
壹、程序部分
一、按傳聞法則之重要理論依據，在於傳聞證據未經當事人之反
    對詰問予以核實，乃予排斥，惟若當事人已放棄對原供述人
    之反對詰問權，於法院審判時表明同意該等傳聞證據可作為
    證據，基於證據資料愈豐富，愈有助於真實發現之理念，並
    貫徹刑事訴訟法修法加重當事人進行主義之精神，確認當事
    人對於證據能力有處分權之制度，傳聞證據經當事人同意作
    為證據，法院認為適當者，亦得為證據。另當事人於調查證
    據時，對於傳聞證據表示「沒有意見」，而未於言詞辯論終
    結前聲明異議 (Without Objection)，應視為已有將該等傳
    聞證據採為證據之同意，此刑事訴訟法第159 條之5 定有明
    文。本案被告於本院準備程序中除排除被害人甲○○○、丙○○於警詢之陳述之證據能力外（如壹、二所述），對卷內
    其餘人證、書證之證據能力均表示並無意見（見本院96年9
    月10日準備程序筆錄第3 頁），本院審理時，被告對於上開
    證據能力並未表示意見，迄本院辯論終結前，被告亦未爭執
    本案證據之證據能力，依刑事訴訟法第159 條之5 第2 項之
    規定，應視為被告已同意上開本案相關之傳聞證據均可作為
    證據，本院斟酌本案卷內之證據並非非法取得，亦無證明力
    明顯過低之情形，且經本院於審判期日依法進行證據之調查
    、辯論，被告於訴訟上之程序權，已受保障，前揭各該證據
    ，均得採為證據，先予敘明。
二、次按被告以外之人於審判外之言詞或書面陳述，除法律有規
    定者外，不得作為證據，刑事訴訟法第159 條第1 項定有明
    文。又被告以外之人於審判外之陳述，雖不符刑事訴訟法第
    159 條之1 至第159 條之4 之規定，然經當事人於審判程序
    同意作為證據，法院審酌該言詞陳述作成之情況，認為適當
    者，亦得為證據；當事人、代理人或辯護人於法院調查證據
    時，知有刑事訴訟法第159 條第1 項不得作為證據之情形，
    而未於言詞辯論終結前聲明異議者，視為有前項之同意，刑
    事訴訟法第159 條之5 定有明文。查本件證人即被害人甲○○○、丙○○，乃被告以外之人，其供述亦有傳聞法則之適
    用）於警詢中之陳述，業經被告以屬於審判外之陳述而不予
    同意作為證據（見本院卷96年9 月10日準備程序筆錄第3 頁
    ），且本院審酌上開證人於警詢中之陳述，並未有何較可信
    之特別情況，得以排除上開證人當時有不實陳述之風險，而
    可取代當事人於公判庭上行使反對詰問之核實擔保，且上開
    陳述亦未具證明被告犯罪事實存否之必要性，是本件證人甲○○○、丙○○之警詢陳述，既屬被告以外之人於審判外之
    言詞陳述，依刑事訴訟法第159 條第1 項之規定，自不得作
    為證據。
貳、實體部分
一、訊據被告乙○○僅坦承有用手撥開告訴人甲○○○、丙○○
    的手，惟均否認有上開恐嚇、傷害之犯行，辯稱：當時丙○○手指著我說我偷她的磚塊，我將她手撥開，她就掉入水溝
    ，後來甲○○○來，她又用手指著我，我撥開她才受傷云云
    （見本院96年9 月10日準備程序筆錄第2 頁、96年10月3 日
    審判筆錄第5 頁）。惟查，上揭犯罪事實，業據證人即告訴
    人甲○○○、丙○○於偵查中具結證述及本院審理時經交互
    詰問具結證述明確（見偵查卷第25頁，本院96年10月3 日審
    判筆錄第3 至9 頁），據證人甲○○○於偵查中具結證稱：
    伊有看到被告先罵丙○○說害他賠這麼多錢，之後就以拳頭
    毆打，並將她推入水溝，說要打死她，當時伊在旁邊要澆菜
    ，被告又說伊幫丙○○作證，被告就推倒伊等語（見偵查卷
    第25頁）；於本院審理時經交互詰問具結證稱：96年4 月20
    日當日伊有到桃園縣楊梅鎮富岡里伯公岡163 之1 號旁之產
    業道路，當時伊提著水桶要去澆菜的路上，伊看到被告與丙○○在爭吵，伊與他們沒離多遠，伊看到他們在相罵，但罵
    什麼伊聽不清楚，伊看到被告把丙○○推到水溝，丙○○爬
    起來以後，被告就走過來伊這裡，被告罵伊之前作證人的事
    情，他說『要給妳死，打死妳，看妳以後還給不敢作證人』
    ，被告就走到伊面前用手推伊的胸前，將伊推到田裡面，伊
    倒下後發覺腳受傷，是被告推倒伊才受傷的，之後被告就沒
    再說什麼了等語（見本院96年10月3 日審判筆錄第6 至8 頁
    ）；證人丙○○於偵查中具結證稱：當日被告騎乘機車經過
    時，他車上的鋤頭撞到伊，被告下車走到田裡，就罵伊說伊
    害他賠這麼多錢，說要打死伊，並將伊推入水溝，伊才受傷
    ，當時甲○○○有看到伊被推入水溝，因為甲○○○之前有
    幫伊作證，被告將伊推入水溝後，又走向甲○○○，並說甲○○○幫伊作證要打死她，便以拳頭打將她推倒等語（見偵
    查卷第25頁）；於本院審理時經交互詰問具結證稱：96年4
    月20日當天被告騎乘機車載著鋤頭，鋤頭是打橫的，經過伊
    站的地方，伊當時在菜園裡的水溝旁洗菜，伊正要走到水溝
    旁洗菜，還沒蹲下洗的時候，被告的鋤頭撞到伊的上手臂，
    後來被告把機車停下，被告就罵伊『要打死妳』，被告用手
    搥打伊的右側肩膀好多下，之後把伊推落水溝，那水溝的溝
    堤是水泥做的，後來伊自己爬起來，伊受傷後，當天回到家
    ，伊先生幫伊去報警，警察到伊家叫伊先去醫院驗傷敷藥等
    語（見本院96年10月3 日審判筆錄第3 至6 頁），查甲○○○、丙○○所述情節前後一致，且互核相符，又經具結，所
    述相當可信，此外，復有怡仁綜合醫院診斷證明書2 紙（見
    偵查卷第11、15頁）、甲○○○傷勢照片1 幀、丙○○傷勢
    照片3 幀在卷可稽（見偵查卷第38、39頁），衡諸上開診斷
    證明書所載及受傷照片所示傷勢，亦核與證人甲○○○、丙○○所述遭被告毆打受傷情節相符。被告上開辯解，無非事
    後卸責之詞，不足採信。是本案事證已明，被告傷害之犯行
    ，堪以認定。
二、按家庭暴力者，謂家庭成員間實施身體或精神上不法侵害之
    行為；又家庭暴力罪者，謂家庭成員間故意實施家庭暴力行
    為而成立其他法律所規定之犯罪，家庭暴力防治法第2 條第
    1 項、第2 項著有明文。查被告乙○○為告訴人甲○○○（
    被告乙○○之嬸嬸）之姪子，為三親等內之旁系姻親，業據
    渠等二人所同認在卷，屬家庭暴力防治法第3 條第4 款所定
    之家庭成員。核被告乙○○上開傷害甲○○○部分所為，係
    犯刑法第277 條第1 項之傷害罪。又被告上開傷害犯行亦屬
    家庭暴力防治法第2 條第2 項之家庭暴力罪，惟因家庭暴力
    防治法之上開條文並無罰則規定，是以此部分傷害犯行僅依
    前開刑法普通傷害罪之規定予以論罪科刑，附此敘明。又被
    告乙○○上開傷害丙○○部分所為，亦係犯刑法第277 條第
    1 項之普通傷害罪。被告於恐嚇告訴人甲○○○、丙○○二
    人後進而實施毆打告訴人二人之加害行為，其恐嚇之危險行
    為應為後生之傷害實害行為所吸收，不另論恐嚇危害安全罪
    。被告所犯2 個傷害之犯行，犯意各別，應予分論併罰。聲
    請意旨認被告所犯之2 傷害罪，為接續犯，容有未洽，併予
    說明。
三、原審以被告所犯事證明確，援引刑事訴訟法第449 條第1 項
    前段、第3 項，刑法第277 條第1 項規定，並審酌被告犯罪
    動機、目的、手段、告訴人甲○○○、丙○○2 人所受傷害
    之情形，所生之危害及犯後之態度等一切情狀，分別量處有
    期徒刑4 月、拘役59日，末以中華民國96年罪犯減刑條例，
    自96年7 月16日起施行生效，而本件之犯罪時間為96年4 月
    20 日 ，合於該減刑條例之規定，乃依該條例第2 條第1 項
    第3款 之規定，分別就所宣告之刑，各減為有期徒刑2 月、
    拘役29日，併就減得之刑依刑法第41條第1 項前段分別諭知
    如易科罰金之折算標準，其認事用法並無不當，量刑亦尚妥
    適。被告上訴意旨否認犯罪，指摘原判決不當，為無理由，
    暨檢察官上訴意旨以原審量刑過輕，且被告於毆打被害人等
    離去之際，復以言行恐嚇，此部分應為傷害行為所吸收，應
    係另行起意云云，惟按量刑之輕重，係屬事實審法院得依職
    權自由裁量之事項，苟已斟酌刑法第57條各款所列情狀，而
    未逾越法定刑度，不得遽指為違法。原判決就被告犯罪情節
    ，已在事實欄明白認定及於理由欄詳加論斷，就刑罰裁量職
    權之行使，既未逾越法律所規定之範圍，亦無濫用權限之情
    形，自不得認其量刑有何不當，而檢察官上訴意旨所指「被
    告於毆打被害人等離去之際，復以言行恐嚇，此部分應為傷
    害行為所吸收，應係另行起意」等節，惟查聲請簡易判決處
    刑書並未載明任何關於被告毆打被害人等離去之際，復以言
    行恐嚇之犯罪事實，是被告縱有另行起意而為上開恐嚇犯行
    ，既與本案無何實質上或裁判上一罪關係，即非起訴效力所
    及，本院本不得予以審究，況以證人甲○○○、丙○○所證
    情節，亦未能具體指明被告於毆打被害人等離去之際，究有
    何復以言行恐嚇情節，是此部分犯罪實乏證明，難認檢察官
    此部分上訴有理由，均應予駁回。
據上論斷，應依刑事訴訟法第455 條之1 第3 項、第368 條，判
決如主文。
本案經檢察官翁春鈴到庭執行職務。
中　　華　　民　　國　　96　　年　　10　　月　　17　　日
　　　　　　　　　刑事第九庭審判長法　官　何信慶
                                  法  官  何燕蓉
                                  法  官  蘇琬能
以上正本證明與原本無異。
不得上訴。
　　　　　　　　　　　　　　　    書記官　張懿昀
中　　華　　民　　國　　96　　年　　10　　月　　17　　日
